最高法院刑事判決　　　　　　　　　　　　　　　九十三年度台上字第四六四七號
　　上　訴　人　乙○○
　　　　　　　　　　　　（另案在台灣高雄第二監獄執行中）
　　　　　　　　甲○○
　　　　　　　　　　　　（另案在台灣高雄第二監獄執行中）
　　　　　　　　丙○○
　　　　　　　　　　　　（另案在台灣高雄第二監獄執行中）
右上訴人等因違反槍砲彈藥刀械管制條例案件，不服台灣高等法院高雄分院中華民國
九十二年十二月十八日第二審判決（九十二年度上訴字第一六四０號，起訴案號：台
灣高雄地方法院檢察署九十一年度偵字第一一八九五號），提起上訴，本院判決如左
：
    主  文
原判決撤銷，發回台灣高等法院高雄分院。
    理  由
本件原判決認定：上訴人乙○○（綽號小龍）於民國九十一年六月初，自綽號「阿力
」之不詳姓名年籍之人處，取得捷克ＣＺ廠製七五ＢＤ型口徑九ｍｍ制式半自動手槍
（含彈匣二個）、德國ＭＡＵＳＥＲ廠製九０ＤＡ型口徑九ｍｍ制式半自動手槍（含
彈匣一個）各一支，及口徑九ｍｍ制式子彈八十顆，未經許可而持有。復萌生以之販
賣牟利之犯意，乃委託上訴人丙○○尋覓買主。丙○○遂基於幫助販賣上開手槍、子
彈之犯意，於同年月七日凌晨二時許，以電話向其友人王君國（綽號「阿國」、「小
胖」）邀約見面看槍，然王君國並未赴約；嗣乙○○邀約上訴人甲○○共同攜帶上揭
槍、子彈販賣，因甲○○缺錢繳付車子貸款，且乙○○答應事成後，給付新台幣（下
同）一、二萬元為酬勞，兩人遂基於共同販賣該批槍、彈，從中獲利之犯意聯絡，經
基於幫助犯意之丙○○之帶領，三人於同日凌晨三、四時許，至王君國位於高雄市○
○區○○路三六０號十樓居處，欲以三十二萬元出售捷克ＣＺ廠製制式手槍（含子彈
），及以二十六萬元出售德國ＭＡＵＳＥＲ廠製制式手槍（含子彈），因王君國表示
身上無現金，約定同日晚上再行聯絡，並未達成買賣槍、彈之合意。王君國於乙○○
等三人離去後，即向邵彥榮警員告知上開情事，邵彥榮警員遂要求確定交易之時、地
後立即告知。嗣丙○○與王君國約定於同日晚上再度見面，王君國將此訊息告知邵彥
榮警員，邵彥榮警員及其數名警員遂於同日晚上進駐王君國居處監控。同日晚上七時
五十分許，甲○○開車搭載乙○○，由乙○○攜帶該捷克ＣＺ廠製制式手槍及二十顆
制式子彈，甲○○則攜帶另一支德國ＭＡＵＳＥＲ廠製制式手槍及六十顆制式子彈，
並由丙○○駕駛另部車子前導，抵王君國居處之高雄市○○區○○路三六０號大樓附
近停車，三人進入該大樓，擬搭乘電梯前往十樓之王君國居處。同日晚上九時許，乙
○○等三人所搭乘之電梯昇至九樓暫停，電梯門開啟時，經埋伏之警員衝入電梯內制
伏乙○○、甲○○及丙○○，並在乙○○之右後腰際查獲捷克ＣＺ廠製制式手槍一支
（含彈匣二個）及在褲子右口袋內查獲二十顆制式子彈，以及於甲○○之左腰際查獲
德國ＭＡＵＳＥＲ廠製制式手槍一支（含彈匣一個）及六十顆制式子彈（前開八十顆
制式子彈，其中二顆經試射鑑驗而耗損）等情。因而維持第一審論上訴人乙○○、甲
○○等以共同未經許可，販賣手槍，未遂罪，判處乙○○有期徒刑伍年陸月，併科罰
金新台幣伍拾萬元；甲○○有期徒刑伍年，併科罰金新台幣肆拾萬元；又論上訴人丙
○○以幫助未經許可，販賣手槍，未遂罪，判處有期徒刑參年拾月，併科罰金新台幣
參拾萬元；並均諭知上訴人等罰金易服勞役之折算標準之判決，駁回上訴人等在第二
審之上訴，固非無見。
惟查：（一）、科刑判決所認定之事實，與其所採用之證據不相適合，即屬證據上之
理由矛盾，其判決當然為違背法令。本件第一審判決雖認定：扣案之口徑九ｍｍ制式
子彈八十顆，除其中因送試射鑑驗而耗損之二顆制式子彈外，其餘七十八顆子彈為違
禁物應予沒收等情。惟扣案之口徑九ｍｍ制式子彈八十顆，其中因送試射鑑驗而耗損
之子彈應為六顆，並非二顆，有內政部警政署刑事警察局九十一年六月十四日刑鑑字
第０九一０一四八一六五號槍彈鑑定書所載可考（見偵查卷第五十四、五十七頁），
第一審判決此部分之認定，與所採用之證據顯不相適合，有證據上理由矛盾之違誤，
原判決未予糾正，仍予維持，同有違誤。（二）、審判期日之訴訟程序，專以審判筆
錄為證，又證物應示被告，令其辨認，如係文書而被告不解其意義者，應告以要旨，
卷宗內之筆錄及其他文書可為證據者，亦應向被告宣讀或告以要旨，刑事訴訟法第四
十七條、第一百六十四條、第一百六十五條第一項分別定有明文，上開規定，依同法
第三百六十四條為第二審審判程序所準用，以符事實審直接審理之原則，必已踐行上
開法定調查程序之證據，始得採為判決之基礎。從而採為判決論據之證據，是否已踐
行調查程序，自以審判筆錄之記載為憑。原判決理由一之(1)引用第一審原審勘驗上訴
人甲○○、丙○○之警詢錄音帶筆錄採為判決基礎之證據之一，惟原審九十二年十二
月四日審理時，並未提示或告以要旨，踐行法定調查程序，予上訴人等得為適當辯解
之機會，有前開審判筆錄在卷可按，其所踐行之訴訟程序，自屬違背法令。上訴意旨
雖未指摘及此，惟此為本院得依職權調查之事項，應認原判決有撤銷發回之原因。
據上論結，應依刑事訴訟法第三百九十七條、第四百零一條，判決如主文。
中　　　華　　　民　　　國　　九十三　　年　　　九　　　月　　　八　　　日
                              最高法院刑事第九庭
                                  審判長法官  林　增　福
                                        法官  邵　燕　玲
                                        法官  陳　世　雄
                                        法官  惠　光　霞
                                        法官  池　啟　明
      右正本證明與原本無異
                                              書  記  官
中　　　華　　　民　　　國　　九十三　　年　　　九　　　月　　 十四 　　日
                                                                        Ｌ
